---
title: "Tarea 1"
author: "Sergio Cubero Soto"
date: "17/8/2020"
output:
  html_document:
    df_print: paged
editor_options: 
  chunk_output_type: console
---

```{r setup, include=FALSE}
knitr::opts_chunk$set(echo = TRUE)
setwd("/cloud/project/Tareas/Tarea1")
```


```{r paquetes, include=FALSE}
library(ggfortify)
library(forecast)
library(fpp2)
library(data.table)
library(TTR)
library(xts)
library(readxl)
library(plotly)
```

**1. Clasiﬁque las siguientes series (discreta o continua, univariada o multivariada)**

*a.* Índice diario de bolsa de valores durante el período de enero 1990 a diciembre 2010. **R/ Continua Univariada**

*b.* Registro de la marea en un lugar especíﬁco durante 30 días. **R/ Continua Univariada**

*c.* Presión sanguínea de una mujer durante el embarazo. **R/ Continua Univariada**

*d.* Temperatura promedio diario durante el año 2019.**R/ Discreta Univariada**

*e*. Registro diario de nacimiento y defunciones durante el año 2010. **R/ Discreta Univariada**

**3. En la base de datos “nacimiento1990_1995.xls” se tienen las cifras de los nacimientos mensuales inscritos en Costa Rica de enero de 1990 a diciembre de 1995.**

**a.** Importe los datos a R.

```{r}

naci <- read_excel("Datos/nacimiento1990_1995.xls", 
    col_names = c("Fecha","Nacimientos"))

ts<-ts(naci$Nacimientos,start = min(naci$Fecha),end = max(naci$Fecha))

```


**b.** Elabore un gráﬁco de la serie.

```{r}
autoplot(naci)
```


**c.** Comente sobre las características de la serie.

